【裁判字號】    99,交聲,230
【裁判日期】    990617
【裁判案由】    聲明異議
【裁判全文】
臺灣嘉義地方法院交通事件裁定         99年度交聲字第230號
原處分機關  交通部公路總局嘉義區監理所
異  議  人  甲○○
上列異議人因違反道路交通管理處罰條例案件，對於交通部公路
總局嘉義區監理所嘉義市監理站民國99年4 月28日所為處分（原
處分案號：嘉監裁字第裁70-S00000000號）聲明異議，本院裁定
如下：
    主  文
異議駁回。
    理  由
一、按汽車駕駛人停車時，有在禁止臨時停車處所停車之情形者
    ，處新臺幣（下同）600 元以上1,200 元以下罰鍰，道路交
    通管理處罰條例第56條第1 項第1 款定有明文。又按設有禁
    止臨時停車標誌、標線之處所不得臨時停車，道路交通安全
    規則第111 條第1 項3 款訂有明文。再按紅實線  設於路側
    ，用以禁止臨時停車，道路交通標誌標線號誌設置規則第14
    9 條第1 項第5 款亦有明文。
二、異議意旨略以：異議人違規停車之路段為繁華之商業區，並
    未設置專屬卸貨區，每日在該區卸貨之車輛甚多，異議人於
    該路段臨時停車，係為工作需求，卸貨時間僅3 至5 分鐘，
    如果無法在該路段停車卸貨，異議人即無法工作賺錢養家；
    異議人在該處卸貨已經2 年多，從未看過警員對於工作卸貨
    中之車輛開過罰單，開單警員不理會異議人正在工作卸貨而
    臨時停車之陳述，有濫用職權、執法不當，並侵犯憲法工作
    權、生存權之保障，為此聲明異議，請求撤銷原處分云云。
三、經查：異議人於99年3 月27日16時28分許，駕駛車號5837-J
    E 號車輛，並臨時停放在台南市○○路與西華南街口設有禁
    止臨時停車標線之區域，為警開立罰單等情，有舉發違反道
    路交通管理事件通知單、上開處分裁決書、台南市警察局99
    年4 月15日南市警交字第09918005450 號函等影本各1 份及
    照片1 張在卷可稽，並為異議人於聲明異議狀、違反道路交
    通管理事件陳述單所不爭執，是異議人於上開時間駕駛上開
    車輛，停放於設有禁止臨時停車標線之區域乙節，至屬明確
    。至異議人雖為上開辯稱，然：(一)按違反行政法上義務應受
    法定最高額3,000 元以下罰鍰之處罰，其情節輕微，認以不
    處罰為適當者，得免予處罰，前項情形，得對違反行政法上
    義務者施以糾正或勸導，並作成紀錄，命其簽名，行政罰法
    第19條固有明文；惟所稱「情節輕微者」是否不予處罰而予
    以糾正或勸導，應屬交通稽查執行機關裁量職權範圍，除行
    政機關行使裁量權之過程或結果，有逾越權限或濫用權力之
    情形，而應以違法論者外，法院原則上應尊重行政機關之裁
    量決定而作有限之司法審查。而由本件卷內所有資料觀之，
    舉發單位舉發本件交通違規事件，係斟酌異議人於臨時停車
    時，引擎熄火且不在現場等情狀，此有台南市警察局上開函
    文影本可資參照，是警員依其專業管理認有客觀上之必要而
    依法取締，其舉發之手段正常、合法，並符合行政目的，尚
    無任何積極證據證明舉發單位之裁量有何違法不當之處。(二)
    次按行政行為，應以誠實信用之方法為之，並應保護人民正
    當合理之信賴；行政行為，非有正當理由，不得為差別待遇
    ，行政程序法第8 條、第6 條分別定有明文，此即行政法上
    之誠實信用原則、信賴保護原則及平等原則。是基於事理本
    質，相同事件固應為相同之處理，不得任意為差別之待遇；
    然在法治國家，遵守法規為每一國民之責任，自亦不得以他
    人違規行為尚未被取締，即執以為自己亦可以不遵守規定之
    適法理由，否則即曲解平等原則之真義，亦即人民不得主張
    「不法之平等」，故行政機關若怠於行使權限，致使人民因
    個案違法狀態未排除而獲得利益時，該利益並非法律所應保
    護之利益，因此其他人民不能要求行政機關比照該違法案例
    授予利益。據此，平等原則或其所衍生之行政自我拘束原則
    ，其基礎事實應為合法，即處分相對人不得要求行政機關為
    不法行政行為之平等，是縱然警員於執行取締交通違規勤務
    時，因種種事由致未全面性取締違規之情事，亦非受處分人
    可執平等原則據以免責之事由。是以異議人辯稱：該處卸貨
    車輛甚多，或未見過警員對該處卸貨之其他車輛開罰單云云
    ，不僅與其是否具備道路交通管理處罰條例第56條第1 項第
    1 款規定之要件無涉，不能據為其免責之依據，更不得謬解
    平等原則而加以主張，異議人以前開情詞置辯，自不可採。
四、綜上所述，異議人確有於上揭時、地，停放上開車輛，於上
    開禁止臨時停車處所之違規行為，從而原處分機關依道路交
    通管理處罰條例第56條第1 項第1 款之規定，裁處異議人罰
    鍰 900元，核無違誤。本件聲明異議為無理由，應予駁回。
五、據上論斷，應依道路交通管理處罰條例第87條第2 項，道路
    交通案件處理辦法第19條，裁定如主文。
中    華    民    國    99    年    6     月    17    日
                        交通法庭  法  官  張志偉
上列正本證明與原本無異。
如不服本裁定，應於裁定送達後5日內向本院提出抗告狀（應附
繕本）。
中    華    民    國    99    年    6     月    17    日
                                  書記官  張子涵

司法院資訊處製作；財團法人民間司法改革基金會備份。
